【裁判字號】    89,上易,1570
【裁判日期】    890621
【裁判案由】    侵占等
【裁判全文】
臺灣高等法院刑事判決                  八十九年度上易字第一五七號
    上  訴  人
    即  被  告  乙○○
右上訴人，因侵占等案件，不服臺灣台北地方法院八十八年度易字第三二六四號，中
華民國八十九年三月十三日第一審判決（起訴案號：臺灣台北地方法院檢察署八十八
年度偵字第八五四０、一０三九八號）提起上訴，本院判決如左：
    主      文
原判決撤銷。
乙○○連續行使，從事業務之人，明知為不實之事項，而登載於其業務上作成之文書
，足以生損害他人，處有期徒刑肆月，如易科罰金以佰元折算壹日。
    事      實
一、乙○○原任職於丙○○○股份有限公司（設台北縣新店市○○路二三五巷十六弄
    八樓，下稱丙○○○），任機動組長，負責出勤巡邏及處理客戶保全狀況等業
    務，為從事業務之人，於從事巡邏時並須依規定至定點刷讀磁卡，將訊號傳回公
    司電腦主機，表示正在該定點值勤巡邏，使公司能掌控現場狀況。惟乙○○因急
    於落實巡邏勤務，意圖偷懶於民國八十八年一月中旬某日起（公訴意旨誤為八十
    七年十月間）基於概括犯意遇有機會即從公司將所保管可移動供在職訓練教學用
    之受信主機，語音讀卡機及參數設定器返新店市○○街十巷五號地下一樓住處
    ，再將機器接上家中電話與衛豐公司警報系統受訊專線掛通、以參數器設定相關
    巡邏地點編號，使用磁卡刷讀上開保全機器，將定點巡邏訊號傳回公司電腦控制
    主機，使之誤讀訊號，顯示乙○○確有定點巡邏之不實紀錄，足以生損害於保全
    客戶及衛豐公司。不用時再將上開機器帶回公司備用。八十八年三月間因乙○○
    多次將客戶狀況之不實訊號傳回公司，該公司發現異常於同年三月二十二日進行
    內部測試並派員實地調查，證實乙○○當天有七次未巡邏值勤，竟假傳有巡查訊
    號，至乙○○上開住處發現上情。
二、案經衛豐公司告訴及台北市政府警察局信義分局報請台灣台北地方法院檢察署檢
    察官偵查起訴。
    理      由
一、右開事實訊據上訴人即被告乙○○（下稱被告）坦承為偷懶確有將受信主機、語
    音讀卡機及數設定機帶回家中，並在家使用磁卡刷讀上開保全機器，以登載不
    實之出勤紀錄，惟辯稱：其未巡邏只有五、六次，客戶都在台北市○○○路、西
    門、萬華一帶。而機器都有帶回公司，既非行竊亦無據為已有等語。
二、本院查：
  (一)該套機器乃系統部經理陳文弘交由被告保管作為新進人員訓練器材，被告雖帶回
    家，仍有將機器送回公司供教學之用業經被告於偵查中供明，而告訴人衛豐公司
    因教學器材適時使用亦未查覺去向何處證人尹保泉亦證述見被告將機器帶來帶去
    。可徵被告無行竊無侵占之不法所有意圖，其私自使用器材無非在以磁卡假訊息
    登載不實之出勤紀錄。
  (二)被告於八十八年三月二十二日為告訴人會警查獲在住處以上開機器假傳訊息此有
    電腦紀錄二份附偵查卷十五頁、十九頁可證又有在被告在家中查獲之上開機器三
    台經告訴人經理甲○○領回之物領據在卷可憑，被告亦坦承其事，事證已足犯
    行洵堪認定。
三、被告明知未出外巡邏，欲在家中以磁卡刷讀偽造不實之出勤紀錄以家中電話傳輸
    至服務公司電腦主機，而顯示不實紀錄，而未出勤巡邏，足以生損害於投保客戶
    權益及衛豐公司信譽暨對員工之管理，核犯刑法第二百二十條第二項，第二百十
    六條、第二百十五條行使偽造業務上準文書登載不實罪又行使高度行為已吸收低
    度之偽造行為，只論以行使偽造業務準文書罪被告多次同類犯行時間緊接，所犯
    罪名犯罪構成要件相同顯基於概括之犯意反覆為之，應依連續犯規定論以一罪加
    重其刑。
四、原審對被告論罪科刑無見惟查：(一)被告並無不法所有意圖易持有為所有，所帶
    至家中之受信主機、語音讀卡機、數設定器，僅供作假使用，平時帶回公司顯
    無據為己有之意思原判決按業務侵占罪論法律見解已有可議(二)刑法第二百十六條
    之行使罪為所犯偽造文書之高度行為，本件無出勤巡邏竟傳輸假訊息，則傳輸部
    分既為行使原判決略而未論亦欠允洽，被告上訴意旨否認侵占尚非無理由，爰將
    原判決撤銷改判審酌被告之犯罪等機、目的、手段，造成損害及犯罪後之態度等
    一切情狀量處如主文第二項所示之刑。
五、公訴意旨又略以：被告將告訴人所有交其保管之受信主機、語音讀卡機及數設
    定器帶回家以磁卡刷讀偽造定點巡邏訊號，則被告已易持有為所有侵占上開機器
    ，係犯刑法第三百三十六條第二項之業務侵占罪嫌。
  (一)訊據被告堅決否認有侵占上開機器之犯意，辯稱該機器供新員工教學之用由其保
    管，其偷懶才帶回家使用平時仍送回公司。
  (二)查衛豐公司教學時有上開機器可供使用，而證人尹保泉亦證述見被告將機器帶來
    帶去一、二次，可證被告之辯解可採尤有進者，該機器乃專屬告訴人保全系統所
    用，離開系統已無效用，自無財產效益被告應無侵占動機，公訴人指明犯罪動機
    在於怠於巡還勤務，為應付教學，自應隨時送回公司備用，可徵尚乏易持有為所
    用事證。
  (三)被告之行為核與業務侵占有間接刑法第三百三十六條第二項須有不法所有意圖為
    前提，客觀上應有易持有為所有之事實。公訴人見未及此，起訴法條尚有未合然
    既認與論罪部分有牽連關係，自毋庸另為無罪之諭知。
據上論斷，應依刑事訴訟法第三百六十九條第一項前段，第三百六十四條，第二百九
十九條第一項前段，刑法第五十六條，第二百二十條第二項，第二百十六條，第二百
十五條，第四十一條，罰金罰鍰提高標準條例第一條前段，第二條判決如主文。
本案經檢察官彭坤業到庭執行職務。
中      華      民      國    八十九    年      六      月    二十一    日
                            臺灣高等法院刑事第十八庭
                                審判長法  官  吳      敦
                                      法  官  林  陳  松
                                      法  官  吳  明  峰
右正本證明與原本無異。
不得上訴。
                書記官  李  華  安
中      華      民      國    八十九    年      六      月    二十二    日
附錄：本案論罪科刑法條全文
刑法第二百十六條
行使第二百十條至第二百十五條之文書者，依偽造、變造文書或登載不實事項或使登
載不實事項之規定處斷。
刑法第二百十五條
從事業務之人，明知為不實之事項，而登載於其業務上作成之文書，足以生損害於公
眾或他人者，處三年以下有期徒刑、拘役或五百元以下罰金。


司法院資訊處製作；財團法人民間司法改革基金會備份。
